【裁判字號】    90,易,1385
【裁判日期】    900518
【裁判案由】    違反能源管理法
【裁判全文】
臺灣高雄地方法院刑事判決                          九十年度易字第一三八五號
    公  訴  人  臺灣高雄地方法院檢察署檢察官
    被      告  甲○○
右列被告因違反能源管理法案件，經檢察官提起公訴（八十九年度偵字第二六四九四
號），本院判決如左：
    主  文
甲○○無罪。
    理  由
一、公訴意旨略以：被告甲○○明知未經主管機關之准許，不得擅自經營油品之銷售
    業務，仍於民國八十九年間，陸續向報廢之漁船收取柴油後，將之儲放於「大仁
    和號」工作平台船內，俟機銷售。嗣於八十九年十一月二十一日十三時三十分許
    ，甲○○於上開「大仁和號」工作平台船上將船內柴油抽至「仁福參號」漁船時
    ，當場為警查獲，並扣得柴油十八萬八千公升，涉嫌違反能源管理法第二十條之
    一銷售能源產品業務罪一案。
二、公訴人認被告甲○○涉犯右開犯罪，係以被告已坦承購入柴油儲放，且將柴油抽
    取至他人之船舶設備上之事實，足見應已有出售柴油之行為等情，以為論據；訊
    據被告固不否認販入柴油之事實，惟辯稱：伊買入柴油是供自己海事工程所需用
    ，伊從事海上工程用品之載運及維修，租用平台是放機械及柴油，仁福三號老闆
    乙○○係伊朋友，乙○○因載運大陸漁工遭停售漁業用柴油，向伊借油，並非出
    售等語。
三、按犯罪事實應依證據認定之，無證據不得推定其犯罪事實；又不能證明被告犯罪
    ，應諭知無罪之判決。刑事訴訟法第一百五十四條及第三百零一條分別定有明文
    。再按，能源管理法第二十條之一所處罰之銷售行為，須具備有售出之行為，犯
    罪始能成立，不能以有販入行為，而認犯罪即經完成〔最高法院七十九年五月八
    日七十九年度第二次刑事庭會議決議（一）意旨參照〕。且能源管理法第二十條
    之一銷售能源產品業務罪，上開法條就中央主管機關指定能源產品「輸入、輸出
    、生產、銷售」之禁止，係基於促進能源合理與有效使用（按能源管理法第一條
    參照），顯係就影響能源管理層面較廣之「業務經營」行為為其處罰對象，而非
    係針對經營業務內容之「販入」、「售出」（各該行為顯示較單獨、個別而與能
    源合理與有效使用無關）之其中偶一行為為處罰，是其犯罪要件係著重於柴油之
    「經營銷售業務」而非「銷售」。是本案中，若依其他證據足認被告已然完備銷
    售之「經營業務」，縱尚未有「售出」，雖無損於上開犯罪之成立。但犯罪事實
    之認定，應憑真實之證據，倘證據是否真實尚欠明顯，仍難以擬制推測之方法，
    為其判斷之基礎。
四、經查，本件被告固坦承曾於自己租用之平台抽油至證人乙○○所有之仁福三號漁
    船遭警查獲之事實；而證人乙○○於本院亦結證稱：係向被告借油，若有颱風等
    ，須將船開入港口，引擎仍需用油維持保養，伊若要買油，在東港就有了，不須
    開船到高雄來，確實係被告借油給伊使用，而非向被告購油，以後伊可申請買油
    時再還等語，並庭呈八十九年二月十八日遭屏東縣政府停止漁船優惠用油免稅之
    公函附卷。本件被告甲○○自始供述購買漁船用柴油係供自己海事工程所用，經
    查並無證據可認其供述顯不實在，又雖被告經警查獲時有扣得柴油等物，惟尚無
    證據足認被告抽油到仁福三號船上之行為即為售出柴油之行為；蓋財物之移轉交
    付原因甚多，非專出於買賣一途而已，亦即難以此即擬制推論被告已有銷售柴油
    之行為存在；況所謂之經營業務，係指反覆實施同種類行為為目的之活動而言，
    在本案中，亦無證據足認被告已有經營銷售之「業務」可言，自難以刑責相繩之
    。此外，復查無其他確切之證據足證被告犯罪，應認不能證明被告犯罪，而應為
    無罪之諭知。
據上論斷，應依刑事訴訟法第三百零一條第一項，判決如主文。
本案經檢察官林慧美到庭執行職務。
中    華    民    國      九十      年       五       月      十八      日
                                    臺灣高雄地方法院刑事第三庭
                                        法  官  簡  志  瑩
右正本證明與原本無異。
如不服本判決，應於判決送達後十日內，向本院提出上訴狀。
                                        書記官  林  宜  正
中    華    民    國      九十      年       五       月      二十      日


司法院資訊處製作；財團法人民間司法改革基金會備份。
